臺灣臺北地方法院民事判決
108年度消字第45號
原      告  吳碧琦  

訴訟代理人  周志一律師
被      告  冠德建設股份有限公司

法定代理人  馬志綱  
訴訟代理人  梁穗昌律師
            吳俊昇律師
複代理人    張竹君律師
            李文堯律師
            吳哲銓律師
上列當事人間請求損害賠償事件，本院於民國111年6月6日言詞
辯論終結，判決如下：
    主  文
一、原告之訴及假執行之聲請均駁回。
二、訴訟費用由原告負擔。
    事實及理由
壹、程序部分：
　　原告原起訴請求被告給付新臺幣（下同）223萬3,034元本息
    ，嗣本於主張兩造間同一買賣房屋所生相關瑕疵之基礎事實
    ，擴張請求金額為224萬8,942元，核符民事訴訟法第255條
    第1項第2款、第3款規定，應予准許。　　
貳、實體部分：
一、原告主張：
　㈠兩造於民國103年7月8日簽立「冠德中研房地預定買賣契約書
    」（下稱系爭契約），約定原告以總價4,323萬元向被告購
    買門牌號碼臺北市○○區○○○路0段00巷00號10樓之1房屋（下
    稱系爭房屋）、車位及其基地。系爭房屋為新屋，於103年1
    2月30日交屋予原告時，已存有浴廁洗臉盆給水管接頭止水
    帶施工瑕疵（下稱系爭瑕疵㈠）、浴廁天花板內給水管轉接
    處止水帶施工瑕疵（下稱系爭瑕疵㈡），且屬不能即知之瑕
    疵，該等瑕疵及其後各所致系爭房屋於106年10月份樓地板
    漏水（下稱系爭漏水㈠）、於本件起訴時即108年9月25日發
    現之系爭房屋浴廁天花板漏水（下稱系爭漏水㈡）部分本屬
    系爭契約附件7保固責任範圍；又經原告行使價金減少請求
    權，被告自應返還減少之價金；復屬不完全給付，均應賠償
    回復原狀之必要費用。且就系爭瑕疵、漏水㈠部分，被告係
    故意不告知瑕疵以規避責任，亦應負不履行之損害賠償責任
    ，並依消費者保護法（下稱消保法）第51條給付懲罰性賠償
    金；另尚須賠償施工期間原告須租屋之租金損失，及就原告
    受有精神上痛苦而應給付之慰撫金。爰依如附表所載請求權
    基礎提起本件訴訟，請求擇一為有利判決等語。
　㈡並聲明：
　⒈被告應給付原告224萬8,942元，及其中223萬3,034元自起訴
    狀繕本送達翌日起、其中1萬5,908元自民事準備四狀送達翌
    日起，均至清償日止，按週年利率5％計算之利息。
　⒉願供擔保請准宣告假執行。
二、被告辯以：
　㈠系爭漏水㈠、㈡係可歸責於原告或其樓上住戶或為原告進行室
    內裝修之廠商，且本件並非浴廁、陽臺地坪防水保固事項，
    亦與系爭契約附件7保固範圍無涉，又依系爭契約第21條約
    定水管僅保固1年，被告已依債之本旨為給付，無何債務不
    履行情事。是原告主張之系爭瑕疵、漏水㈠、㈡本非房屋瑕疵
    ，況於103年12月30日交屋時原告業已確認無瑕疵而簽具點
    收單，嗣使用並重新裝潢近5年後始提起本件訴訟，顯係怠
    於通知，復未於發現後6個月內行使減少價金請求權，依民
    法第356條、第365條規定，視為原告承認所受領之物，且亦
    逾行使價金減少請求權之除斥期間。原告既無法主張物之瑕
    疵擔保責任，本不得再依債務不履行規定請求被告負損害賠
    償責任；況原告未曾定期催告被告補正，被告自不負賠償責
    任。又系爭房屋並無不符安全性之情形，當無消保法第51條
    之適用。末縱被告應負賠償責任，因原告未盡保管房屋及設
    備之注意義務、未於發現後採取避免或減少損害之必要措施
    ，亦與有過失，應依民法第217條減輕賠償金額等語。
　㈡並聲明：⒈原告之訴及假執行之聲請均駁回。⒉願供擔保請准
    宣告免為假執行。　　
三、不爭執事項（見本院卷㈡第517頁，並依判決格式調整文字及
    順序）：
  ㈠兩造於103年7月8日簽立系爭契約，約定原告以總價4,323萬
    元向被告購買系爭房屋、車位及其基地。
　㈡系爭房屋為被告興建之新屋，於103年12月30日辦理交屋予原
    告。
　㈢原告曾申請許可進行室內裝修，施工期間為104年10月22日起
    至105年4月22日止。　　　　　　　　
四、本院之判斷：　　
　㈠系爭房屋具有系爭瑕疵㈠、㈡而各致生系爭漏水㈠、㈡：
　⒈就系爭房屋是否曾發生滲漏水現象及其原因乙節，經本院送
    請臺北市建築師公會進行鑑定，經鑑定單位現場勘查後，鑑
    定結果略以：經比對事發照片、圖說等資料，系爭房屋確曾
    發生樓地板滲漏水（即系爭漏水㈠），惟於109年6月18日進
    行會勘時，牆及地板無發現滲漏水，僅浴廁天花板內給水管
    有漏水（即系爭漏水㈡）；系爭漏水㈠發生原因為浴廁洗臉盆
    給水管接頭止水帶施工瑕疵（即系爭瑕疵㈠），系爭漏水㈡發
    生原因為浴廁天花板內給水管轉接處止水帶施工瑕疵（即系
    爭瑕疵㈡）等節，有該會109年9月30日109鑑字第2760號鑑
    定報告書可考（見外放卷之臺北市建築師公會鑑定報告書第
    5至6頁），堪認原告主張因系爭房屋具有系爭瑕疵㈠、㈡而各
    致生系爭漏水㈠、㈡乙節，已為相當之舉證，應堪採信。
　⒉被告固辯稱：系爭漏水㈠、㈡係可歸責於原告或其樓上住戶或
    為原告進行室內裝修之廠商，而非系爭房屋之瑕疵云云，惟
    經本院檢附室內裝修相關資料函詢臺北市建築師公會，經該
    會函復略以：依現行施工慣例，樓上給水管不會以明管置於
    樓下天花板內，以避免維修困難；無法判斷是室內房屋裝修
    造成水管鬆動，若無因房屋裝修而修改管路，因而導致漏水
    之可能性不大等語（見本院卷㈡第247頁），可知應與其他住
    戶管線或裝修無關，被告既未再提出其他舉證，尚難逕認其
    前開泛稱屬實。　
　⒊至被告抗辯原告於103年12月30日交屋時業已確認無瑕疵而簽
    具點收單，且系爭房屋僅保固1年，足見系爭房屋並無瑕疵
    云云。查原告固曾簽立交屋證明書，聲明已與被告於工地現
    場逐一核對房屋結構、裝修、附屬設備含功能測試結果，確
    認符合契約約定並已完成交屋手續，由被告保固1年等節（
    見本院卷㈠第207頁），惟水管接頭、轉接處之止水帶施工瑕
    疵，倘非經一定期間使用致發生滲漏水現象時，實難依通常
    之檢查發見，自無從依原告於交屋時出示之前開書面，逕認
    系爭房屋並無上揭瑕疵。又前開書面及系爭契約第21條約定
    被告就固定建材、設備及防水部分負責保固1年，如損壞係
    正常耗損，或不可歸責於被告之事由致生毀損，則不在此限
    ，保固期間之保養、維護費用由原告負擔（見本院卷㈠第71
    頁），乃屬兩造間關於建物自然耗損或瑕疵修補之約定，與
    系爭房屋有無瑕疵之認定無涉，亦與民法所定瑕疵擔保責任
    、債務不履行責任有別，該保固條款並無排除出賣人依法應
    負之前開責任之效力，此觀系爭契約第30條亦註明：「本契
    約如有未盡之事宜，雙方同意依相關法令、習慣及平等互惠
    與誠信原則，公平解決之」（本院卷㈠第76頁）自明，是系
    爭契約第21條約定並不影響瑕疵之認定及兩造間買賣關係就
    民法瑕疵擔保及不完全給付等規定之適用。
　㈡關於系爭契約附件7保固責任：　　　
　　查系爭契約附件7建材與設備說明書中就「防水、隔熱」項
    約定：「⒈浴廁、陽臺地坪防水採彈性水泥或同等級防水材
    料，確保防水功能並防水保固3年。…」（見本院卷㈠第90頁
    ），惟本件原告主張之系爭瑕疵㈠、㈡為洗臉盆給水管接頭止
    水帶施工瑕疵、天花板內給水管轉接處止水帶施工瑕疵，與
    前開地坪防水無涉，則原告依上揭約定請求被告給付系爭瑕
    疵、漏水㈠、㈡回復原狀必要費用，即屬無據。　　
　㈢關於減少價金後不當得利返還部分：
　⒈按「（第一項）買受人應按物之性質，依通常程序從速檢查
    其所受領之物。如發見有應由出賣人負擔保責任之瑕疵時，
    應即通知出賣人。（第二項）買受人怠於為前項之通知者，
    除依通常之檢查不能發見之瑕疵外，視為承認其所受領之物
    。（第三項）不能即知之瑕疵，至日後發見者，應即通知出
    賣人，怠於為通知者，視為承認其所受領之物」、「（第一
    項）買受人因物有瑕疵，而得解除契約或請求減少價金者，
    其解除權或請求權，於買受人依第356條規定為通知後6個月
    間不行使或自物之交付時起經過5年而消滅。（第二項）前
    項關於6個月期間之規定，於出賣人故意不告知瑕疵者，不
    適用之」，民法第356條、第365條定有明文。查系爭瑕疵㈠
    、㈡屬難依通常之檢查發見之瑕疵，已如前陳，則依前開規
    定，原告應於發現時即通知被告，並於通知後6個月內行使
    價金減少請求權。
　⒉關於系爭瑕疵、漏水㈠：
　　原告係主張其於106年10月12日間發現系爭漏水㈠，當日即發
    函通知被告。被告固曾於書狀所附自行整理之時序表中，自
    承確於該日經原告通知（見本院卷㈠第421頁），惟辯稱該通
    知之內容係指外牆漏水，與系爭瑕疵、漏水㈠無涉云云。查
    前開函文主旨欄雖記載「外牆」有疑似滲水情況，惟說明欄
    亦表示係滲入「室內空間」（見外放卷之原證2，訴外人即
    原告配偶廖瑞堂鑑定報告書第30頁），堪認原告確已以該函
    通知室內之系爭漏水㈠及可能致生該現象之相關瑕疵，原告
    即應於通知後6個月即107年4月11日以前行使價金減少請求
    權。原告固提出對話錄音譯文、協議書、報價單為證，主張
    其雖未能確認明確日期，但確實於前開期限內口頭行使價金
    減少請求權云云（見本院卷㈡第518頁），惟前開對話經過係
    原告、廖瑞堂與被告之員工討論如何處理房屋漏水問題，並
    無原告曾請求減少價金之對話內容（見本院卷㈠第113至150
    、155至167頁）；至前開由被告擬定、未經原告簽名之金額
    補償協議書（見本院卷㈠第169頁）、前開兩造各就系爭房屋
    修繕所詢價提出之報價單（見本院卷㈠第173至175頁），僅
    足認定兩造曾協商處理本件爭議而終未達成合意，尚無法推
    認原告確於107年4月11日以前曾行使價金減少請求權。是原
    告遲於本件訴訟始為減少價金之意思表示，已逾上揭除斥期
    間而不得行使，則原告主張被告應依民法第179條規定返還
    減少之價金云云，即屬無據。
　⒊關於系爭瑕疵、漏水㈡：
　　原告主張於本件起訴即108年9月25日發現系爭漏水㈡，於109
    年6月18日現場鑑定會勘時通知被告瑕疵，並於同日口頭或
    以民事準備四狀表示行使價金減少請求權云云。惟查原告於
    本件訴訟自行提出之廖瑞堂鑑定報告書中已記載「107年12
    月30日在主臥室浴室的天花板又發現另一水管漏水」、「尤
    其在107年12月30日又發現天花板上方的給水管漏水了」（
    見外放卷該鑑定報告書第4、11頁），可知原告於107年12月
    30日已知悉系爭漏水㈡及可能致生該現象之相關瑕疵，然其
    於時隔將近1年半之期間，始於109年6月18日通知被告，顯
    係怠於通知，依民法第356條第3項規定，視為承認其所受領
    之物，而無從再行使減少價金請求權，則原告主張被告應依
    民法第179條規定返還減少之價金云云，亦屬無據。
　㈣關於民法第360條部分：　
　⒈按「買賣之物，缺少出賣人所保證之品質者，買受人得不解
    除契約或請求減少價金，而請求不履行之損害賠償；出賣人
    故意不告知物之瑕疵者亦同」，民法第360條定有明文。
　⒉就系爭瑕疵㈠部分，原告另據通訊軟體對話紀錄、錄音譯文、
    被告107年4月10日函為證，主張被告係故意不告知瑕疵而應
    負不履行之損害賠償責任云云（見本院卷㈡519頁）。惟前開
    通訊軟體對話紀錄（見外放卷之廖瑞堂鑑定報告書第47至48
    頁）、錄音譯文（見本院卷㈠第123至142、155至167頁），
    僅顯示原告、廖瑞堂與被告員工或工程公司人員討論修繕方
    式之對話內容，而被告107年4月10日函則係向原告表示107
    年3月份至現場勘查均未發現漏水情事（見本院卷㈠第153頁
    ），無從由此證明原告主張被告本已知悉系爭瑕疵㈠而故意
    隱瞞乙節為真，是原告此部分所指，亦無足採。　
　㈤關於不完全給付損害賠償責任部分：　　
　⒈按債務不履行之不完全給付，乃債務人提出不符合債務本旨
    之給付，型態可分瑕疵給付及加害給付兩種。瑕疵給付，僅
    發生原來債務不履行之損害，其情形能補正者，債權人可依
    遲延之法則行使其權利；如不能補正，則依給付不能之法則
    行使權利。加害給付，則除發生原來債務不履行之損害外，
    更發生超過履行利益之損害。此觀諸民法第227條第1項、第
    2項規定自明（最高法院110年度台上字第901號判決意旨參
    照）。
　⒉又按「給付無確定期限者，債務人於債權人得請求給付時，
    經其催告而未為給付，自受催告時起，負遲延責任」、「前
    項催告定有期限者，債務人自期限屆滿時起負遲延責任」、
    「債務人遲延者，債權人得請求其賠償因遲延而生之損害」
    ，民法第229條第2項前段、第3項、第231條第1項定有明文
    。本件被告交付之系爭房屋具有系爭瑕疵㈠、㈡致生系爭漏水
    ㈠、㈡，已有礙房屋之居住品質，固堪認被告給付不符合買賣
    契約債務本旨，而構成不完全給付，惟該瑕疵並非不能補正
    ，依前開規定，原告須先催告或定期催告被告補正，而不得
    逕請求賠償損害。關於原告是否曾催告被告補正乙節，雖迭
    經本院發函（見本院卷㈡第362頁）及當庭詢問，原告僅泛稱
    前開所指通知被告瑕疵即係定期催告被告補正云云（見本院
    卷㈡第519頁），惟此節已為被告所否認，且通知瑕疵與定期
    催告補正瑕疵仍屬二事，原告亦未說明究係定何期限催告被
    告補正並提出相關事證，即難以原告前開泛稱採認其確已定
    期催告，則原告逕請求損害賠償，本已不符前開規定。
　⒊再原告就系爭瑕疵、漏水㈠、㈡回復原狀之必要費用、系爭瑕
    疵、漏水㈠施工期間租金損失固表明依民法第227條第1項、
    第231條或民法第227條第2項擇一請求，惟該回復原狀之必
    要費用（見本院卷㈠第175頁、外放卷之臺北市建築師公會鑑
    定報告書附件六）中拆除工程、保護工程、木作工程、水電
    工程、油漆、清潔、工程管理服務、浴廁天花板漏水修復、
    廢料清運等項目及施工期間租金損失，性質係屬不履行而非
    因遲延所生損害賠償，亦與加害給付無涉，本均無從依前開
    規定請求；況就施工期間租金損失部分，考量系爭漏水㈠影
    響範圍係主臥室及浴廁（見外放卷之臺北市建築師公會鑑定
    報告書附件四4-4第8頁），其餘臥室、客廳、廚房部分均非
    修補範圍，則是否確有於施工期間另外租屋居住長達1個月
    期間之必要乙節，實屬有疑，且未據原告提出任何事證，則
    此等項目均屬無據。另原告主張因系爭漏水㈠滋生昆蟲而須
    支出除蟲費用部分，亦非屬遲延所生損害，又原告該部分主
    張性質固屬加害給付所致損害，惟本件經鑑定單位進行現場
    會勘時樓地板已無滲漏水現象乙節，均如前陳，復因會勘未
    發現有蟲或蟲害現象，故鑑定單位未將除蟲項目列入修復費
    用等情，亦有臺北市建築師公會111年3月15日111鑑字第06
    69號函在卷可佐（見本院卷㈡第241頁），是本件縱曾有蟲害
    現象，惟會勘時樓地板已無漏水及昆蟲跡象，倘原告確曾因
    而支出除蟲費用，亦應能提出單據或相關證明，惟其僅提出
    估價單、報價單，難認確已實際支出費用而受有損害。至原
    告另泛稱受有裝潢、家具損失云云，亦未據其具體說明受損
    項目及金額並提出相關證據，是此部分主張，均無可採。　
    　　
　⒋又按「債務人因債務不履行，致債權人之人格權受侵害者，
    準用第192條至第195條及第197條之規定，負損害賠償責任
    」、「不法侵害他人之身體、健康、名譽、自由、信用、隱
    私、貞操，或不法侵害其他人格法益而情節重大者，被害人
    雖非財產上之損害，亦得請求賠償相當之金額」，民法第22
    7條之1、第195條第1項前段定有明文。據此規定，債務人因
    債務不履行，致侵害債權人居住安寧之人格利益，如其情節
    重大，債權人即得依上開規定請求賠償相當之金額。惟原告
    所提事證僅能證明系爭漏水、瑕疵㈠造成其財物受損，而未
    舉證證明其居住人格法益究受有何非財產上損害而情節重大
    之情事，則原告逕請求被告賠償慰撫金，亦屬無據。　　
　㈥關於消保法第51條部分：　
　　按「企業經營者對於其提供之商品或服務，應重視消費者之
    健康與安全，並向消費者說明商品或服務之使用方法，維護
    交易之公平，提供消費者充分與正確之資訊，及實施其他必
    要之消費者保護措施」、「從事設計、生產、製造商品或提
    供服務之企業經營者，於提供商品流通進入市場，或提供服
    務時，應確保該商品或服務，符合當時科技或專業水準可合
    理期待之安全性」，消保法第4條、第7條第1項分別定有明
    文。由上開條文可知，消保法之立法目的，在於保障消費者
    生命、身體、健康、財產之安全，要求企業經營者所提供之
    商品或服務必須符合當時科技或專業水準可合理期待之「安
    全性」，必消費者因使用商品或接受服務之安全性不足而致
    生損害（固有利益之損害) ，而此損害係因商品或服務之缺
    陷所致者，方有消保法第4、7、22、51條之適用，若單純係
    商品或服務本身有瑕疵者，而商品或服務並無安全上之危險
    ，則應回歸適用民法物之瑕疵擔保及不完全給付之規定。本
    件原告主張系爭瑕疵、漏水㈠所生費用，均係系爭房屋本身
    瑕疵之修繕及衍生費用，並非商品安全性致生之損害，而無
    消保法之適用，原告依消保法第51條請求懲罰性賠償金，亦
    無可採。　　
五、結論：
　　系爭房屋固具有系爭瑕疵㈠、㈡而致生系爭漏水㈠、㈡，惟均非
    系爭契約附件7保固責任範圍；復原告就系爭瑕疵、漏水㈠部
    分已逾行使價金減少請求權之除斥期間、就系爭瑕疵、漏水
    ㈡部分視為承認受領之物，均不得請求減少價金，被告自無
    不當得利；原告未舉證被告故意不告知系爭瑕疵㈠，而不得
    依民法第360條請求不履行之損害賠償；又被告固構成不完
    全給付，惟原告未定期催告補正，復所主張者亦非因遲延所
    致損害賠償，就主張加害給付部分亦未能舉證受有損害或人
    格法益受不法侵害而情節重大；再本件與商品安全性無涉，
    無從適用消保法第51條規定。從而，原告依如附表所示請求
    權基礎，擇一請求被告給付224萬8,942元本息，均無理由，
    應予駁回。原告之訴既經駁回，其假執行之聲請亦失所據，
    應併予駁回。
六、本件事證已臻明確，兩造其餘攻防方法及所用證據，經斟酌
    後認均不足以影響本判決之結果，爰不逐一論列，附此敘明
    。
七、訴訟費用負擔之依據：民事訴訟法第78條。
中　　華　　民　　國　　111 　年　　6 　　月　　24　　日
　　　　　　　　　民事第九庭  法　官　　梁夢迪
以上正本係照原本作成。
如對本判決上訴，須於判決送達後20日內向本院提出上訴狀。如
委任律師提起上訴者，應一併繳納上訴審裁判費。
中　　華　　民　　國　　111 　年　　6 　　月　　24　　日
                              書記官　　林昀潔
附表：
編號 主張瑕疵、漏水 請求項目 金額 （新臺幣） 請求權基礎 1 系爭瑕疵、漏水㈠ 回復原狀必要費用 87萬8,517元 ㈠保固責任：系爭契約附件7。 ㈡民法第179條（返還依民法第359條減少之價金）。 ㈢民法第227條第1項、第231條第1項、第213條、第216條。 ㈣民法第227條第2項、第213條、第216條。 ㈤民法第360條。   施工期間租金損失 13萬8,000元 ㈠民法第227條第1項、第231條第1項、第213條、第216條。 ㈡民法第227條第2項、第213條、第216條。   慰撫金 20萬元 民法第227條之1、民法第195條第1項   懲罰性賠償金 101萬6,517元 消保法第51條 2 系爭瑕疵、漏水㈡ 回復原狀必要費用 1萬5,908元 ㈠保固責任：系爭契約附件7。 ㈡民法第179條（返還依民法第359條減少之價金）。 ㈢民法第227條第1項準用同法第231條第1項、第213條、第216條。 ㈣民法第227條第2項、第213條、第216條。